【裁判字號】    95,上訴,783
【裁判日期】    950810
【裁判案由】    偽證
【裁判全文】
臺灣高等法院臺南分院刑事判決         95年度上訴字第783號
上  訴  人
即  被  告  甲○○
上列上訴人因偽證案件，不服臺灣台南地方法院九十五年度訴字
第五六四號中華民國九十五年五月三十日第一審判決（起訴案號
：臺灣台南地方法院檢察署九十五年度偵字第二一九七號），提
起上訴，本院判決如下：
    主  文
上訴駁回。
    事  實
一、甲○○與胡全慶係朋友關係，甲○○自民國（下同）九十四
    年一月十二日至九十四年一月廿八日止，多次向胡全慶購買
    第一級毒品海洛因，嗣於九十四年三月十八日，在台南縣後
    壁鄉長安村中寮六四之九號胡全慶住處，為警查獲，甲○○
    於警詢及偵查中，均坦承上情。然甲○○竟受胡全慶請託，
    為脫免胡全慶販賣毒品刑責，於九十四年十二月五日下午，
    在台灣台南地方法院，進行九十四年度訴字第八九三號胡全
    慶販賣毒品案件審理時，就該項對案情有重要關係之事項，
    於供前具結後，為虛偽陳述，而作證供稱：「伊被抓進警局
    時，因毒癮發作，頭暈暈的，警員就問伊，是否向綽號干樂
    （即胡全慶）買毒品，伊就跟著說是，實際上，伊未向綽號
    干樂買毒品」等語之供述，足生影響上開案件審判之結果。
二、案經台灣台南地方法院移送臺灣臺南地方法院檢察署檢察官
    偵查起訴。
    理  由
甲、證據能力部分：
    本件經被告甲○○於本院審判期日當庭表示認罪，而以簡式
    審判程序加以審理，有本院九十五年七月廿七日審判筆錄在
    卷足憑，則依刑事訴訟法第二百七十三條之二、同法第一百
    五十九條第二項規定，本件不適用傳聞法則有關限制證據能
    力相關規定，合先敘明。
乙、實體部分：
一、上揭事實，業據被告甲○○於偵查中、原審及本院上訴審時
    ，均坦承不諱，並有台灣台南地方法院九十四年訴字第八九
    三號案件，於九十四年十二月五日審理時證人甲○○審理筆
    錄及具結結文在卷可憑（詳一七四號偵查卷十三至四十頁）
    。而另案被告胡全慶所涉販賣毒品予被告甲○○案件，於經
    台灣台南地方法院及本院審理結果，亦均認定另案被告胡全
    慶有販賣第一級毒品予被告甲○○，有台灣台南地方法院九
    十四年度訴字第八九三號及本院九十五年度上訴字第五七號
    刑事判決在卷足佐（詳上訴卷十六至三六頁）。是被告自白
    上開偽證犯行，核與事實相符，堪以認定。
二、次按民刑訴訟既規定，法院於證人具結前，應告以具結義務
    及偽證之處罰等程序，若未履行此等程序，而命其具結，縱
    為虛偽陳述，仍不能依刑法第一百六十八條偽證罪論科（院
    字第一七四九號解釋參照）。由此可知，民刑訴訟法就證人
    作證之法定程序及內容，係強制規定。查本件被告於九十四
    年十二月五日，在臺灣臺南地方法院作證時，業經審判長諭
    知被告具結義務及偽證處罰，並命被告朗讀結文具結，有訊
    問筆錄在卷可佐。且卷存證人結文亦記載：「今為九十四年
    度訴字第八九三號違反毒品危害防制條例事件作證，當據實
    陳述，決無匿飾增減，如有虛偽陳述，願受偽證之處罰，謹
    此具結」，有證人即被告甲○○結文在卷可稽。是本件法院
    於被告作證時所為訊問，顯已踐行刑事訴訟法第一百八十七
    條至第一百八十九條所定具結應履行程序，被告具結自屬有
    效。故被告於具結後，仍為虛偽不實陳述，自應負偽證罪責
    。
三、再按刑法上偽證罪，不以結果發生為要件，一有偽證行為，
    無論當事人是否因而受有利或不利之判決，均不影響其犯罪
    成立。而該罪所謂於案情有重要關係事項，則係指該事項有
    無，足以影響於裁判結果者而言（最高法院七十一年台上字
    第八一二七號判例參照）。故所謂於案情有重要關係事項，
    應係指該事項有無，足以影響於裁判結果，並與案件真正事
    實相悖，足以陷偵查或審判於錯誤危險者而言。蓋證人就此
    種事項為虛偽陳述，則有使偵查、裁判陷於錯誤之危險，故
    以之為偽證罪。本件被告於前開審判時所為虛偽陳述，即被
    告證稱，「伊被抓進警局時，因毒癮發作，頭暈暈的，警員
    就問伊，是否向綽號干樂（即胡全慶）買毒品，伊就跟著說
    是，實際上，伊未向綽號干樂買毒品」等語之供述，將導致
    法院對另案毒品案件（即上開九十四年訴字第八九三號）審
    判，於認定「甲○○自九十四年一月十二日至九十四年一月
    廿八日止，有無向胡全慶購買第一級毒品海洛因」之事實，
    有不同結果。此顯屬關係另案被告胡全慶行為，是否成立販
    賣毒品罪之重要事項。被告對此，於具結後，猶為虛偽陳述
    ，自屬就案情有重要關係事項為不實陳述。被告於具結後，
    所為不實證述，既足使審理結果，產生認定錯誤危險。則縱
    使法院審理結果，未採信被告於第一審審理中所為虛偽證詞
    ，仍為另案被告胡全慶不利認定（即仍判決有罪確定）。依
    上說明，亦不因此影響被告偽證罪成立。
四、綜上所述，本件被告偽證犯行，事證明確，堪以認定。
五、核被告所為，係犯刑法第一百六十八條偽證罪。
六、原判決以被告罪證明確，因予適用刑法第一百六十八條規定
    ，並審酌被告犯罪動機、目的、手段、對司法調查正確性所
    生之影響、與毒販胡全慶一同出庭時，所受心理壓力及犯後
    坦承犯行態度良好等一切情狀，對被告量處有期徒刑八月，
    以資懲儆。本院經核，原判決認事用法，均無違誤，所為量
    刑亦稱妥適。被告上訴意旨，以其不知法律，而指原判決量
    刑過重云云。然查被告於九十四年十二月五日，在臺灣臺南
    地方法院作證時，業經審判長對被告諭知，具結義務及偽證
    處罰，並命被告朗讀結文具結，有訊問筆錄在卷可佐。且卷
    存證人結文亦記載：「今為九十四年度訴字第八九三號違反
    毒品危害防制條例事件作證，當據實陳述，決無匿飾增減，
    如有虛偽陳述，願受偽證之處罰，謹此具結」。是本件法院
    於被告作證時所為訊問，顯已踐行刑事訴訟法第一百八十七
    條至第一百八十九條所定具結應履行程序。然被告竟於具結
    後，仍為虛偽不實陳述，自難以其不知法律，而解免其刑責
    。又被告甲○○於另案被告胡全慶所涉販賣毒品案件作證時
    ，於審判中以證人身分具結後，罔顧法律上，應為真實陳述
    義務，為迴護另案被告胡全慶，竟完全否認其先前於警偵訊
    所為供述，而為虛偽陳述，其影響真實發現及對犯罪審判甚
    大。本院審酌刑事訴訟法，採行改良式當事人進行主義，對
    於犯罪事實之認定，除依憑物理性證據認定外，全賴被告以
    外之人供述證據，自不容被告以外之人，於法院作證時任意
    為不實供述，因而妨害法院依正當法律程序，為真實發現及
    人權保障。是被告上訴意旨，依上所述，為無理由，應予駁
    回。
據上論斷，應依刑事訴訟法第三百六十八條，判決如主文。
本案經檢察官楊治宇到庭執行職務。
中    華    民    國    95    年    8    月    10     日
                  刑事第六庭    審判長法  官  蔡崇義
                                      法  官  吳永宋
                                      法  官  董武全
以上正本證明與原本無異。
如不服本判決，應於收受本判決後十日內向本院提出上訴書狀。
其未敘述上訴理由者並得於提起上訴後十日內向本院補提理由書
狀（均須按他造當事人之人數附繕本）「切勿逕送上級法院」。
                                      書記官  李良倩
中    華    民    國    95    年    8    月    10     日
附錄法條：
刑法第一百六十八條：
於執行審判職務之公署審判時或於檢察官偵查時，證人、鑑定人
、通譯於案情有重要關係之事項，供前或供後具結，而為虛偽陳
述者，處七年以下有期徒刑。


司法院資訊處製作；財團法人民間司法改革基金會備份。
